臺灣高等法院臺中分院民事判決
                                 107年度重上更一字第69號
上  訴  人  臺中市私立儒林文理短期補習班
法定代理人  詹秀惠  
訴訟代理人  李慶松律師
            許錫津律師
被  上訴人  李慎廣  
訴訟代理人  劉建成律師
            鄧敏雄律師
上列當事人間請求履行契約事件，上訴人對於中華民國臺灣臺中
地方法院100年度重訴字第149號第一審判決提起上訴，經最高法
院第一次發回更審，本院於民國111年1月4日言詞辯論終結，判
決如下：
    主  文
原判決關於駁回上訴人後開第二項之訴部分，及該部分假執行之
聲請，暨訴訟費用之裁判均廢棄。
被上訴人應給付上訴人新臺幣988萬9,447元，及自民國100年4月
27日起，至清償日止，按年息5％計算之利息。
其餘上訴駁回。
第一、二審（及發回前第三審）訴訟費用，由被上訴人負擔4分
之1，餘由上訴人負擔。
本判決所命給付部分，於上訴人以新臺幣329萬6,500元供擔保後
得假執行，但被上訴人如以新臺幣988萬9,447元預供擔保，得免
為假執行。
    事實及理由
一、上訴人主張：
  ㈠被上訴人及訴外人魏宏泰、張鎮麟(即張進鋒)等人於民國95
    年3月8日合夥設立臺中市私立儒林文理短期補習班（下稱舊
    臺中儒林補習班），被上訴人並於該補習班開設「卓澔數學
    班」。嗣被上訴人借用其母李幸美、魏宏泰借用其母詹秀惠
    、張鎮麟借用其配偶楊麗珠之名，於97年3月17日簽署「合
    夥經營臺中市私立儒林文理短期補習班契約書」，設立上訴
    人補習班(下稱新臺中儒林補習班)，於97年6月16日辦妥立
    案登記。
  ㈡嗣因被上訴人欲退夥獨自經營，遂於98年10月23日與上訴人
    、張鎮麟及魏宏泰3方簽立備忘錄（下稱系爭備忘錄）；並
    於99年1月20日由訴外人蔡安國代理被上訴人與上訴人簽訂
    契約書（下稱系爭契約）為更詳細之約定：
    ⒈系爭契約第1條約定，被上訴人應給付上訴人受讓補習班之
      買賣價金新臺幣（下同）1,690萬6,404元。
    ⒉依系爭契約第2條(1)(2)(3)款約定計算之結果，被上訴人
      應給付上訴人99年1月20日至99年6月30日之學收款819萬1
      ,250元；99年7月1日至100年6月30日之學收款2,089萬6,3
      00元；100年7月1日至101年6月30日之學收款1,095萬4,00
      0元。以上合計4,004萬1,550元。
    ⒊依系爭備忘錄第2、3條約定，被上訴人應返還上訴人98年7
      月1日至99年8月15日由上訴人代墊之招生、講義、文宣等
      費用1,933萬5,775元。
    ⒋被上訴人未提出完整學生座位表名冊及繳費收據供上訴人
      查核據以計算學收款，應依系爭契約第6條約定給付上訴
      人懲罰性違約金2,000萬元。
    ⒌被上訴人於98年3月6日另向上訴人借款870萬元未清償。
    ⒍以上合計1億0,498萬3,729元。
  ㈢上訴人將上開債權其中3,418萬元讓與張鎮麟、魏宏泰；另被
    上訴人依系爭契約第1條後段得對上訴人主張之學收款債權
    為2,508萬0,363元，則被上訴人尚積欠上訴人4,572萬3,366
    元(計算式：104,983,729－34,180,000－25,080,363＝45,723,
    366)，上訴人先請求4,084萬0,812元。爰依系爭備忘錄、系
    爭契約及消費借貸之法律關係，求為命被上訴人如數給付及
    自起訴狀繕本送達翌日起至清償日止，按年息5%計算之利息
    。
二、被上訴人方面：
  ㈠上訴人提出之帳冊，並非真正。上訴人於99年1月20日始將補
    習班移交予被上訴人，自98年7月1日起至99年1月20日止之
    管銷費用，應由上訴人負擔。上訴人未提出全部詳細帳目與
    被上訴人結算，被上訴人不負遲延給付責任，其不得請求被
    上訴人給付違約金。又上訴人提出之證據，不能證明被上訴
    人向伊借款870萬元。另系爭契約第6條約定之違約金須依具
    體情事酌減。
  ㈡上訴人與舊臺中儒林補習班，實為同一合夥團體，被上訴人
    得請求上訴人給付舊臺中儒林補習班未分配予被上訴人之盈
    餘及學收款，爰以之為預備之抵銷。
三、原審法院審理結果及本院審理範圍之說明：
  ㈠原審認定上訴人得向被上訴人請求給付之款項為：
    ⒈系爭契約書第1條約定之買賣價金：1,690萬6,404元。
    ⒉99年1月20日起至99年6月30日之學收分配款：819萬1,250
      元。
    ⒊99年7月1日起至100年6月30日止之學收分配款：1,290萬8,
      239元。
    ⒋100年7月1日起至101年6月30日止之學收分配款：564萬0,2
      88元。
    ⒌98年7月1日起至99年8月15日止為被上訴人代墊之招生、講
      義、文宣等費用：603萬9,659元。
    ⒍被上訴人向上訴人借支捐贈嘉華高中之款項：870萬元。
    ⒎扣除轉讓本件債權其中3,418萬元予張鎮麟、魏宏泰。
    ⒏合計：2,420萬5,840元（計算式：16,906,404＋8,191,250＋
      12,908,239＋5,640,288＋6,039,659＋8,700,000－34,180,00
      0＝24,205,840）。
  ㈡原審認定被上訴人得主張抵銷之款項為：
    ⒈兩造切割前未結款項(合夥盈餘分配)：1,247萬3,637元。
    ⒉98年7月1日起至99年1月20日止，上訴人應分配予被上訴人
      之學收款2,393萬8,080元。
    ⒊合計：3,641萬1,717元（計算式：12,473,637＋23,938,080
      ＝36,411,717）
  ㈢原審認為依民法第334條第1項規定，上訴人得向被上訴人請
    求之款項，業經被上訴人主張抵銷已無剩餘。從而上訴人本
    於系爭備忘錄、系爭契約及消費借貸之法律關係，請求被上
    訴人給付4,084萬0812元本息，為無理由，應予駁回。而為
    上訴人全部敗訴之判決。
  ㈣上訴人不服，提起上訴，聲明求為判決：⒈原判決廢棄。⒉被
    上訴人應給付上訴人4,084萬0,812元整，及自起訴狀繕本送
    達翌日起至清償日止，按年息5%計算之利息。⒊願供擔保請
    准予宣告假執行。被上訴人則答辯聲明：⒈上訴駁回。⒉如受
    不利益之判決，願供擔保，請准宣告免為假執行。
四、本件不爭執事項(兩造同意援用一審整理之不爭執事項，參
    本審卷㈠第115頁)：
  ㈠張鎮麟、郭茂鏞、葉皓與被上訴人、魏宏泰於96年5月18日間
    簽立備忘錄（一審卷㈠第213～214頁)；並於96年5月25日簽訂
    之「讓渡書」(一審卷㈠第210～212頁)。約定張鎮麟、郭茂鏞
    、葉皓同意其持有之「台中儒林合夥」及「小儒林合夥」股
    權、及上開二合夥經營補習班事業所在之部分房、地不動產
    所有權，出賣予被上訴人、魏宏泰。
  ㈡被上訴人與魏宏泰於96年7月7日共同簽發以張鎮麟、郭茂鏞
    為受款人，面額分別為3,007萬0,868元及4,664萬7,478元之
    本票2張，以擔保上開備忘錄及讓渡書約定買受經營補習班
    所在之房地貸款餘額債務。張鎮麟於100年6月間持上開2張
    本票向法院聲請本票強制執行裁定。
  ㈢郭茂鏞擔任設立代表人的舊臺中儒林補習班，於97年4月14日
    辦理補習班註銷登記。訴外人詹秀惠(魏宏泰之母)、李幸美
    (被上訴人之母)、楊麗珠(張鎮麟之配偶)於97年3月17日簽
    訂「合夥經營台中市私立儒林文理短期補習班」合夥契約書
    (一審卷㈠第12頁)；並於97年6月16日以「台中市私立儒林文
    理短期補習班」(即新臺中儒林補習班)名稱向主管機關辦理
    補習班立案登記(一審卷㈠第17頁)。
  ㈣兩造及張鎮麟、魏宏泰於98年10月23日簽訂系爭備忘錄(一審
    卷㈠第22頁)。張鎮麟代表上訴人於98年10月23日就臺中市私
    立中儒林文理短期補習班經營權轉讓事宜，與被上訴人簽訂
    系爭備忘錄第1、2、3條約定；雙方並於99年1月20日再簽訂
    「契約書」(一審卷㈠第23頁)。
  ㈤98年10月23日簽定之系爭備忘錄內容如下：
    ⒈乙方（即上訴人）將「來來大樓」6Ｆ之中儒林補習班之全
      部設備，以全部裝潢及設備所花金額轉讓給甲方（即被上
      訴人），雙方協議價金為2,370萬。
    ⒉自切割後：
      ⑴自98年7月1日至99年6月30日，甲方的高一、高二、高三
        之所有班系（包括微積分班）皆須付給乙方總學收之百
        分之50。
      ⑵自99年7月1日至100年6月30日，甲方的高二、高三之所
        有班系（包括微積分班）皆須付給乙方總學收之百分之
        50。
      ⑶自100年7月1日至101年6月30日，甲方的高三之所有班系
        （包括微積分班）皆須付給乙方總學收之百分之50。
    ⒊自切割後，卓澔數學(即被上訴人開設之班別)之經營、管
      理、人事、收費、開銷、稅務皆由甲方全權處理，與乙方
      無關。
    ⒋甲方之小儒林與臺中儒林之股份以1500萬轉讓給丙方(即張
      鎮麟、魏宏泰)，甲方之嘉義嘉華高中之股份以870萬轉讓
      給丙方。
  ㈥兩造於99年1月20日簽定系爭契約書內容如下：
    ⒈乙方將位於臺中市○○路0段000號來來大樓六F之中儒林補習
      班所有之全部設備及經營權全部轉讓給甲方，雙方協議價
      金為1,690萬6,404元【（1－600/2030）×2400萬＝16,906,4
      04元（小數以下四捨五入）】（不含李慎廣，李慎廣不得
      向乙方請求分配此款項），甲方並同意由民國98年原先乙
      方應給付甲方之未結帳之款項中直接扣除。
    ⒉自本契約簽定後，所有講義費用約定如下：
      ⑴自98年7月1日至99年6月30日，甲方應將甲方在台中地區
        高一、高二、高三之所有數學班系（包括微積分班）之
        總收入（不得扣除招生、文宣、所有講義費用，以及甲
        方所有支出等費用）之百分之50（另甲方須出示完整之
        學生名冊與帳單供乙方核對）給付乙方，並分成每季開
        課後一個半月內結清一次及學期末全數結清尾款。
      ⑵自99年7月1日至100年6月30日，甲方應將甲方在台中地
        區高二、高三之所有數學班系（包括微積分班）之總收
        入（不得扣除招生、文宣、所有講義費用，以及甲方所
        有支出等費用）之百分之50（另甲方須出示完整之學生
        名冊與帳單供乙方核對）給付乙方，並分成每季開課後
        一個半月內結清一次及學期末全數結清尾款。
      ⑶自100年7月1日至101年6月30日，甲方應將甲方在台中地
        區高三之所有數學班系（包括微積分班）之總收入（不
        得扣除招生、文宣、所有講義費用，以及甲方所有支出
        等費用）之百分之50（另甲方須出示完整之學生名冊與
        帳單供乙方核對）給付乙方，並分成每季開課後一個半
        月內結清一次及學期末全數結清尾款。
      ⑷甲方不得以任何理由拒付或以隱匿、造假名單、班級的
        方式逃避應支付乙方的款項。
    ⒋本契約簽定後，卓澔數學之經營、管理、人事、收費、開
      銷、稅務皆由甲方全權處理，與乙方無關。
    ⒌此約簽定後，乙方應即將來來6Ｆ直接以現況交接於甲方，
      乙方不再負擔任何責任，亦從當日起來來6Ｆ之所有房租水
      電、人事…等開銷全數由甲方自行負責。
  ㈦系爭備忘錄第4、5、6條約定之買賣價金共4,288萬元。系爭
    備忘錄第4條後段關於「甲方之嘉義嘉華高中之股份以870萬
    元轉讓給丙方」之買賣約定，係以不能之給付為契約標的，
    其約定無效。上開買賣價金，於扣除嘉義嘉華高中（董事席
    位）買賣無效之價金870萬元後，張鎮麟、魏宏泰尚未給付
    買賣價金3,418萬元予被上訴人。被上訴人尚未將系爭備忘
    錄第5條約定之不動產所有權移轉予張鎮麟、魏宏泰。
  ㈧被上訴人於99年4月12日寄發台北長安郵局第632號存證信函
    ，催告張鎮麟、魏宏泰於文到3日內依系爭備忘錄第4、5、6
    條支付價金4,288萬元，否則解除系爭備忘錄。
  ㈨張鎮麟、魏宏泰於99年4月16日寄發台中法院第927號存證信
    函向被上訴人主張同時履行抗辯(一審卷㈣第30頁)。
  ㈩被上訴人以張鎮麟、魏宏泰給付遲延為由，分別於99年5月24
    日以617號存證信函、及起訴狀解除系爭備忘錄第4、5、6條
    約定。
五、本件主要爭點(參本審卷㈠第115～116頁)：
  ㈠97年4月14日註銷立案之舊台中儒林補習班，與97年6月16日
    立案設立之新台中儒林補習班(即上訴人)，是否為實質上同
    一合夥團體？
  ㈡上訴人請求被上訴人給付4,084萬0,812元，有無理由？
    ⒈上訴人依據系爭備忘錄、契約書及消費借貸之法律關係得
      向被上訴人請求之全部金額為1億0,498萬3,729元，有無
      理由？
      ⑴上訴人依據系爭備忘錄⒈及系爭契約書⒈請求被上訴人給
        付中儒林補習班經營權買賣之金額1,690萬6,404元，有
        無理由？
      ⑵上訴人依據系爭備忘錄⒉⑴及系爭契約書⒉⑴請求被上訴人
        給付99年1月20日起至99年6月30日止之學收分配款819
        萬1,250元，有無理由？
      ⑶上訴人依據系爭備忘錄⒉⑵及系爭契約書⒉⑵請求被上訴人
        給付99年7月1日起至100年6月30日止之學收分配款2,08
        9萬6,300元，有無理由？
      ⑷上訴人依據系爭備忘錄⒉⑶及系爭契約書⒉⑶請求被上訴人
        給付100年7月1日起至101年6月30日止之學收分配款1,0
        95萬4,000元，有無理由？
      ⑸上訴人依據系爭備忘錄⒉、⒊請求被上訴人給付代墊之招
        生、講義、文宣費用1,933萬5,775元，有無理由？
      ⑹上訴人依據系爭契約書⒍請求被上訴人給付違約金2,000
        萬元，有無理由？
      ⑺上訴人依據消費借貸關係請求被上訴人返還借款870萬元
        ，有無理由？
    ⒉前項所示之金額扣除已轉讓與訴外人張鎮麟、魏宏泰之債
      權額3,418萬元，再扣除自97年7月1日起至99年1月20日止
      期間被上訴人得受分配學收款之金額2,508萬0,363元後，
      上訴人主張尚得請求被上訴人給付之金額為4,572萬3,366
      元，有無理由？
  ㈢被上訴人以下列「合夥盈餘分配款」預備地主張抵銷，有無
    理由？
    ⒈被上訴人主張上訴人自96學年上學期(96年7月)起自98年度
      下學期(99年6月)止，未給付之「重考班」合夥盈餘分配1
      億4,279萬4,551元(若依上訴人主張新儒林持股比例600/2
      030計算為9,536萬1,133元)，有無理由？
    ⒉被上訴人主張上訴人未給付自96學年上學期(96年7月)起至
      98年度下學期(99年6月)止，「物理家教班」合夥盈餘5,1
      28萬6,127元(若依上訴人主張新儒林持股比例600/2030計
      算為3,424萬9,928元)，有無理由？
    ⒊被上訴人主張上訴人未給付「卓澔數學班」、「家教班」
      盈餘分配2,343萬1,350元，有無理由？
  ㈣被上訴人抗辯對於上訴人有其他學收分配款請求權，並主張
    與本件上訴人之請求互為抵銷，有無理由？
    ⒈上訴人主張對於舊臺中儒林補習班尚有自95年2月起至97年
      6月止之學收分配款可請求，有無理由？若有理由，其金
      額若干？
    ⒉上訴人主張對於新臺中儒林補習班尚有自97年7月起至99年
      1月20日止之學收分配款可請求，有無理由？若有理由，
      其金額若干？
六、得心證之理由：
  ㈠關於新、舊臺中儒林補習班是否同一合夥團體之爭議：
    按稱合夥者，謂二人以上互約出資以經營共同事業之契約，
　　民法第667條定有明文。經查：
    ⒈97年4月14日辦理註銷設立登記之舊臺中儒林補習班與97年
      6月16日立案設立之新臺中儒林補習班(即上訴人），其立
      案證號、申請設立人、立案地點均不相同，此為兩造所不
      爭執。
　　⒉舊臺中儒林補習班成立於91年間，合夥人原有12人，其中
      周明德於92年間將其股權轉讓予其他合夥人，斯時起合夥
      股東11人為郭茂鏞、葉皓、張鎮麟、陳國恩、謝明正、陳
      國星、程平中、賴麗惠、王淑美、魏宏泰及被上訴人，資
      本額為2,090萬元(參一審卷㈠第190～194頁股東會議紀錄)
      。嗣於96年5月間，因郭茂鏞、葉皓再出售股權與其他合
      夥人，合夥人變成9人等情，亦為兩造所不爭執。
　　⒊96年7月間，舊臺中儒林補習班因有漏列收入而可能遭罰補
      高額稅款，各合夥股東均不願再投入資金負擔稅務而決定
      結束營業，乃於97年4月14日辦理註銷立案登記，故舊臺
      中儒林補習班之合夥團體於97年4月14日即已解散。嗣再
      由被上訴人、魏宏泰、張鎮麟合夥設立新臺中儒林補習班
      ，由張鎮麟借用配偶楊麗珠之名、李慎廣借用母親李幸美
      之名、魏宏泰借用母親詹秀惠之名辦理登記，並於97年6
      月16日經主管機關核准立案，此有合夥經營臺中市私立儒
      林文理短期補習班契約書、立案證書在卷足憑，亦為被上
      訴人所不爭執。從而，97年6月16日立案之新臺中儒林補
      習班之實際合夥人僅有張鎮麟、李慎廣、及魏宏泰等3人
      ，與舊臺中儒林補習班之合夥人確實不相同。
    ⒋新臺中儒林習班之實際資本額，參照李慎廣與上訴人於99
      年1月20日所簽立之系爭契約書第1條記載「乙方（即上訴
      人）將位於台中市○○路○段000號來來大樓六F之中儒林補
      習班所有之全部設備及經營權全部轉讓給甲方（即被上訴
      人），雙方協議價金為1,690萬6,404元【（1-600/2030）
      ×2,400萬=16,906,404元】…」（見一審卷㈠第23頁），此6
      00/2030即係被上訴人對新臺中儒林補習班之出資比例，
      足以證明新臺中儒林補習班之總資本額僅為2,030萬元，
      亦與舊臺中儒林補習班之資本額2,090萬不同。
　　⒌被上訴人固主張：張鎮麟、魏宏泰就新臺中儒林補習班並
      未出資，且所謂之繳納稅金係以舊臺中儒林補習班之資金
      繳納等語。然而張鎮麟、魏宏泰是否確有出資僅係彼等已
      否履行出資義務之問題，並不影響舊臺中儒林補習班已註
      銷、及新臺中儒林補習班係另行立案之事實，此部分之主
      張與本件判斷之基礎並無影響。
    ⒍被上訴人另主張：舊臺中儒林補習班於97年4月14日註銷登
      記後，旋於97年6月16日以同一名稱申請重新登記，乃為
      避免日後再被查稅，僅為形式上變更登記，不影響合夥之
      同一性；且舊臺中儒林補習班並未辦理清算，舊臺中儒林
      補習班仍積欠伊學收款及盈餘，伊不可能同意結束合夥云
      云。惟新臺中儒林補習班既與舊臺中儒林補習班不同，已
      如上述，舊臺中儒林補習班有無解散或完成清算程序，亦
      僅係舊臺中儒林補習班在清算期間是否仍存續之問題，與
      新立案設立新臺中儒林補習班是否為同一合夥團體亦屬無
      涉。
　　⒎被上訴人又主張，新、舊臺中儒林補習班均使用相同之永
      豐銀行之帳戶，足見係同一合夥等語。然查，上開永豐銀
      行帳戶，其中8732號係被上訴人與魏宏泰申設之聯名帳戶
      ；8859號係楊麗珠(即張鎮麟配偶)申設之帳戶；8908號係
      魏宏泰申請之帳戶。而被上訴人、魏宏泰及張鎮麟既均為
      新臺中儒林補習班之合夥人，且上開帳戶在舊臺中儒林補
      習班時期即提供予補習班使用，作為收受學生匯入補習費
      之帳戶，則於新臺中儒林補習班設立後，持續使用以方便
      學生匯款，並無違反事理之處。實無據此認定新、舊臺中
      儒林補習班即為同一合夥之理。
　　⒏此外，本院100年度重上字第93號，被上訴人對張鎮麟、魏
      宏泰請求確認買賣關係不存在事件，亦於判決理由中詳述
      新、舊臺中儒林補習班非屬同一合夥團體之理由。基上，
      被上訴人主張：新臺中儒林補習班為舊臺中儒林補習班之
      延續，兩家補習班為同一合夥團體，即無足採。
　㈡上訴人依據系爭備忘錄、系爭契約書及消費借貸之法律關係
    得向被上訴人請求給付之款項為何：
    ⒈上訴人依據系爭備忘錄⒈及系爭契約書⒈，請求被上訴人給
      付中儒林補習班經營權買賣之金額1,690萬6,404元，為有
      理由：
      ⑴上訴人主張兩造簽定系爭備忘錄及契約書，其並已依系
        爭契約書第1條之約定，將位於臺中市○○路0段000號來
        來大樓6樓之中儒林補習班所有之全部設備及經營權轉
        讓給被上訴人，為被上訴人所不爭執。
　　　⑵按稱買賣者，謂當事人約定一方移轉財產權於他方，他
        方支付價金之契約，民法第345條第1項定有明文。上訴
        人既已移轉、交付買賣標的物，則上訴人依買賣契約之
        法律關係請求被上訴人給付買賣價金1,690萬6,404元，
        自有理由。
　　⒉上訴人依據系爭備忘錄⒉⑴及系爭契約書⒉⑴請求被上訴人給
      付99年1月20日起至99年6月30日止之學收分配款819萬1,2
      50元部分：
　　　⑴上訴人主張被上訴人自99年1月20日(即兩造簽訂系爭契
        約書)後尚有收取至99年6月30日止之高一、高二數學班
        系學收款，其應受分配金額為819萬1,250元【計算式：
        (高一：8,379,800÷2)＋(高二：8,002,700÷2)＝8,191,25
        0元），然為被上訴人所否認，辯以其自99年1月20日後
        並無再招收春季班學生等語。
　　　⑵查系爭契約書⒉⑴約定：被上訴人應出示完整之學生名冊
        與帳單供上訴人核對。則被上訴人主張並無另外招收學
        生等情，自應由被上訴人提出相關資料供核對，然被上
        訴人迄未提出，此一不利益自應歸由被上訴人承擔。況
        且，學生補習通常以一學年即上、下兩學期為常態，顯
        少僅補習上學期，而未補習下學期者，則上訴人主張，
        被上訴人自99年1月20日後尚有收取至99年6月30日止之
        高一、高二數學班系之學收款，較符合經驗法則。
　　　⑶上訴人已根據99年1月20日前(即上學期)之學生名冊及人
        數，估算99年1月20日至99年6月30日(即下學期)高一、
        高二學生已收學費合計1,638萬2,500元(一審卷㈠第128
        頁)，茲以50%計算，則上訴人請求被上訴人給付819萬1
        ,250元(計算式：16,382,500÷2＝8,191,250)，應屬有據
        。
　　⒊上訴人依據系爭備忘錄⒉⑵及系爭契約書⒉⑵請求被上訴人給
      付99年7月1日起至100年6月30日止之學收分配款2,089萬6
      ,300元部分：
　　　⑴上訴人主張被上訴人此一期間之數學班總學收款之50%為
        2,089萬6,300元；被上訴人則辯以此期間該部分之總學
        收款僅為2,581萬6,477元，以50%計算則為1,290萬8,23
        9元，並提出學生名冊及收費明細為據（參一審卷㈤第88
        ～117頁，即證物61～61-3-1）。
　　　⑵上訴人固否認上開學生名冊及收費明細之真正，惟查，
        證人葉春菊證稱：證物66-1、61-2、61-3、61-3之1、6
        1-4、61-4之1等這些99學年度高二、高三跟100學年度
        高三學生名冊還有收費帳目，是伊所整理，是依照學生
        繳學費後留存的單據來作成電腦的資料；退費的部分是
        憑著學生考上之後的大學錄取通知，櫃台有一張獎學金
        申請表格，我們是憑著這份表格來做退費憑證。就是學
        生先繳一年的學費，如果學生學測有考上的話，就依照
        比例退學費。退費的部分是以獎學金的名目顯示在「團
        介獎」欄位（法官當庭提示一審卷㈠第230頁）；收費單
        據跟獎學金申請表格，不一定有保留，99年之前的都放
        在順天大樓的會計室那邊，99年交接之後就在我們這邊
        ，我們輸入電腦之後，因為是紙本，所以我們就沒有保
        留，有一些放在五樓，但後來因為整修之故，有部分工
        人丟掉不見了；被證61-3之1這份是有關於學費退費名
        單跟金額，全部都是學測考上以「申請獎學金」名義退
        費，實際上內容包括了前述依比例退費及補習班發給的
        獎學金，如果考的比較好，補習班會加發獎學金；上開
        提示的學生名單，名單內學生有收到錢，是學生親自到
        櫃台親收的；（提示一審卷㈠第131頁及其反面）這應該
        是99年切割後中儒林招生時，所提供給學生的收費標準
        ，上面所載的收費標準有時候會優待；（提示上開卷㈠
        第132～134頁）這是中儒林補習班的上課座位表，伊大
        部分都會記得學生的名字，但座位表也會有「陳碩物理
        」、「黃漢邦數學」的學生會跟我們一起上課。另外伊
        會以假名字預留一些座位做為我應變用，因為有些學生
        家長會挑位置等語（參見一審卷㈤第209頁背面～212頁）
        。足以證明，被上訴人提出之學生名冊及收費明細，應
        可採信，堪認被上訴人此部分之主張為可採。
　　　⑶基上，上訴人依據系爭備忘錄⒉⑵及系爭契約書⒉⑵請求被
        上訴人給付99年7月1日起至100年6月30日止之學收分配
        款應為1,290萬8,239元，逾此部分之金額，即無理由。
　　⒋上訴人依據系爭備忘錄⒉⑶及系爭契約書⒉⑶請求被上訴人給
      付100年7月1日起至101年6月30日止之學收分配款1,095萬
      4,000元部分：
　　　⑴上訴人主張被上訴人此期間在臺中地區數學班系總學收
        款之50%為1,095萬4,000元，惟被上訴人則主張該期間
        總學收款之50%僅為564萬0,288元，並提出證物61-4、6
        1-4-1之學生名冊為證（附於一審卷㈤第118～125頁）。
        經查，被上訴人所提出之學生名冊上均有詳細記載學生
        姓名、電話、學費等資料，應有相當之憑信性，並佐以
        證人葉春菊前開證述，堪認被上訴人此部分之主張亦與
        事實相符。
　　　⑵基上，上訴人依據系爭備忘錄⒉⑶及系爭契約書⒉⑶請求被
        上訴人給付100年7月1日起至101年6月30日止之學收分
        配款應為564萬0,288元，逾此部分之金額，即不應准許
        。
　　⒌上訴人依據系爭備忘錄⒉、⒊請求被上訴人給付代墊之招生
      、講義、文宣費用1,933萬5,775元部分：
　　　⑴上訴人主張自98年7月1日起至99年8月15日止代被上訴人
        支付中儒林補習班所有招生、講義、文宣等費用，而約
        定由被上訴人負擔者為1,933萬5,775元（詳參一審卷㈠
        第26～127頁）；被上訴人則以兩造係於99年1月20日始
        交接來來大樓6樓的中儒林補習班，故交接前之相關費
        用應由上訴人負擔，且該大樓尚有屬於上訴人經營之之
        物理班系、英文班系及小儒林，被上訴人如需支付，亦
        僅需負擔1/4等語置辯（詳參一審卷㈠第173～189頁）。
　　　⑵經查，兩造就學收分配款應扣除相關費用後始行拆帳，
        此由系爭契約書特別約定不得扣除支出費用亦足證明。
        而兩造既自98年7月1日起即切割經營，則切割後關於中
        儒林之支出，原則上應由被上訴人負擔，始為合理。
　　　⑶茲就上訴人主張代墊之費用（詳一審卷㈠第26～127頁）分
        述如下：
　　　　①員工勞、健、勞退僱主須負擔及撥提部分：
　　　　  ⓵98/7～99/1員工之勞健勞退費用10萬7,373元：
　　　　　  被上訴人辯稱上訴人於99年1月20日始將來來大樓6
            樓之中儒林交接予被上訴人，此時期來來大樓尚有
            上訴人經營之物理班系、高中英文班系及小儒林補
            習班，此為上訴人所不爭執，是本項費用被上訴人
            僅需負擔1/4。故此部分應由被上訴人負擔者為2萬
            6,843元（計算式：107,373÷4＝26,843，小數點以
            下四捨五入，下均同）。
　　　　　⓶中儒林補習班98/3/11～99/3/11之公共意外保險
　　　　　  (國泰)5,250元：
　　　　　　此部分有國泰世紀產物保險股份有限公司保險單附
            卷可憑（一審卷㈠第31頁），此部分理由同上，被
            上訴人應負擔1,313元(計算式：5,250÷4＝1,313)。
　　　　②98/7～99/1人事費用180萬3,208元：
　　　　　此部分理由同上，被上訴人應負擔45萬0,802元(計算
　　　　　式：0000000÷4＝450,802)。
        ③工讀生薪資及國中一基二基考場服務費用425萬8,399
          元：
          其中於98年7月1日前之支出，應已於前述被上訴人主
          張分配學收款項中扣除，除98年7月10日二基考場綁
          紅布條油資333元被上訴人不爭執外，就7月11、12日
          之工讀費、98/7～99/1之卓數工讀費，被上訴人否認
          其餘單據之真正，上訴人復未能舉證證明確有此部分
          之支出，自難認為係代被上訴人所墊款項。
　　　　④記帳費98/7～12月9,000元：
　　　　　上訴人至99年1月20日始交接中儒林，此一期間中儒
          林尚有經營物理、英文、小儒林班系，被上訴人辯稱
          僅需負擔1/4之費用2,250元，尚屬合理。
　　　　⑤98/7～12月之印花費用3萬9,990元：
　　　　　此部分理由同上，由被上訴人負擔1/4即9,998元。
        ⑥房租：
          ⓵98/6/16～98/7/15半個月之租金15萬0,492元：
　　　　　　理由同上，應被上訴人負擔1/4即3萬7,623元。
          ⓶98/7/16～99/8/15租金361萬1,796元：
　　　　    同上理由，上訴人至99年1月20日始交接中儒林，
            是98/7/16～99/1/15之6個月租金，應由被上訴人負
            擔1/4租金即45萬1,475元；至於99/1/16～99/8/15
            ，上訴人已將中儒林交接予被上訴人，此部分7個
            月租金210萬6,881元，自應由被上訴人全額負擔。
          ⓷小計：3萬7,623元＋45萬1,475元＋210萬6,881元
　　　　    ＝259萬5,979元。
　　　　⑦管理費、公設水、電費31萬9,298元、教室用電76萬4,
          890元：
          此部分應由被上訴人負擔1/4即7萬9,825元、19萬1,2
          23元，理由同上。
　　　　⑧電話費182萬3,208元：
　　　　　除拆機費4,656元，難認屬代墊費用外，餘181萬8,55
          2元，應由被上訴人負擔1/4即45萬4,638元，理由同
          上。
　　　　⑨電子保全費2萬5,725元：
　　　　　此部分應由被上訴人負擔1/4即6,431元，理由同上。
　　　　⑩講義DM印刷費：　
          ⓵廠商晉誠印刷廠126萬1,597元部分：
　　　　　  其中5萬2,718元部分為兩造98年7月1日切割前支出
            ，自非代墊款項。餘120萬8,879元，均為數學班系
            所支出，此部分與交接無關，自應由被上訴人負擔
            。
　　　　　⓶廠商中儒林文教有限公司144萬9,922元部分：
　　　　　  其中105萬4,864元支出日期為98年7月1日前，非屬
            代墊款項；餘39萬5,058元為數學班系支出，自應
            由被上訴人負擔，且與交接無關。
　　　　　⓷講義費3萬9,974元：
　　　　　  此部分為數學班系支出，且與交接無關，自應由被
　　　　　  上訴人負擔。
　　　　⑪事務機器費用1萬4,366元、6萬4,000元：
　　　　　此部分係交接前之支出，應由被上訴人負擔1/4即3,5
          92元、1萬6,000元，理由同上。
        ⑫委外清運垃圾3萬9,677元：
　　　    此部分應由被上訴人負擔1/4即9,919元，理由同上。
        ⑬飲水機維護6,900元：
　　　    此部分應由被上訴人負擔1/4即1,725元，理由同上。
        ⑭環境清潔用品1萬9,664元：
　　　    除制服送洗費用542元為卓數支出部分由被上訴人負
          擔外，餘由被上訴人負擔1/4即4,781元，理由同上。
        ⑮郵資8萬8,393元：
　　　    被上訴人否認此項支出，上訴人未能舉證證明確有代
          被上訴人為此項支出，此部分主張即無理由。
　　　　⑯廣告費部分：
　　　　　⓵報紙廣告24萬6,000元、徵來來打掃人員1,600元、
　　　　　  申請個資登記之報紙刊登費1,200元，合計24萬8,8
　　　　　  00元部分，均為交接前所支出中儒林之費用，應由
　　　　　  被上訴人負擔1/4即6萬2,200元。
　　　　　⓶卓數旗座心等1,120元則與交接前後無關，應由被
　　　　　  上訴人負擔。
　　　　　⓷卓數制服訂金7萬5,600元（見一審卷㈠第90頁背
　　　　　  面)係98年5月13日支出，時間點在兩造切割前，則
　　　　　  非屬上訴人代墊之款項。
　　　　⑰建築物公安、消防申報1萬1,500元：
　　　　　此部分為交接前，應由被上訴人負擔1/4即2,875元，
          理由同前。
　　　　⑱環境設備維護費用103萬5,374元：
　　　　　依系爭備忘錄及契約書第1條之約定，上訴人負有將
          全部裝潢及設備轉讓被上訴人之義務，故在交接前所
          為裝潢及設備費用，被上訴人尚無給付之義務，自非
          屬代墊費用。
　　　　⑲教學耗品12萬3,009元：
　　　　　此部分難認係專屬數學班系之支出，依交接前之使用
          狀況，應由被上訴人負擔1/4即3萬0,752元，理由同
          前。
　　　　⑳勞務費部分：　
　　　　　⓵與華新補習班刑事訴訟律師費1萬2,000元、4萬5,0
　　　　　  00元部分：
　　　　　  被上訴人辯稱並無支出憑證，且係為維護上訴人之
　　　　　  權益，非基於被上訴人個人之因素所花費，要難令
　　　　　  被上訴人支付此部分費用，上訴人復未舉證證明此
　　　　　  部分有實際支出，且為被上訴人個人利益，此部分
　　　　　  要求被上訴人負擔，難認有理由。
　　　　　⓶與劉鎮宇補充告訴理由狀1萬2,000部分：
　　　　　  被上訴人辯稱此部分係不計費之法律顧問優待案件
　　　　　  ，實際並無支出，且非為被上訴人個人權益，難令
　　　　　  被上訴人支付此部分費用等語，上訴人復未能舉證
　　　　　  以實其說，此部分要求被上訴人負擔尚無理由。
　　　　㉑銷貨退回暫借款8萬2,480元、學生黃勝玉、張閔翔優
          待3萬0,500元部分：
    　　　此部分係屬學收款項目，應已於前揭未結帳之學收款
　　　    分配款項內計算，非屬上訴人代墊款項。
　　　  ㉒同班同學團報26萬6,300元、介紹費56萬6,500元、獎
          學金2萬6,800元部分：
　　　　　此部分理由同上，難認上訴人主張有理由。
　　　　㉓招生用車馬費、餐費部分：
　　　　　⓵車馬費部分：
　　　　　  98/6/10卓澔數學國三升高一講座4萬0,000元、98/
　　　　　  6/27～98/7/5卓數國三升高一之舊帶新介紹費1萬
　　　　　  元、直升班講座全勤費1萬元部分，為兩造切割前
　　　　　  即98年7月1日前之支出，應已於前揭兩造學收分配
　　　　　  款內計算，上訴人復將此部分列為代墊款項，難認
　　　　　  有理由。
　　　　　⓶餐費部分：
　　　　　  4/6、4/11、4/19、4/23及5/3、5/10、5/17、5/22
　　　　　  之考猜所支出餐費，均係兩造切割前之支出，尚難
　　　　　  認係被上訴人應負擔之款項，理由同上；至8/14卓
　　　　　  澔數學舉辦電影欣賞費用8,600元，既特定為被上
　　　　　  訴人所舉辦活動之支出，自應由被上訴人負擔。另
　　　　　  卓數國三升高一之飲料費用810元部分，被上訴人
　　　　　  辯稱該部分係屬小儒林補習班之支出與本件無涉，
　　　　　  非無理由。
　　　　㉔派報部分：　
　　　　　⓵其中於98年7月1日前之支出，係兩造切割前之支
　　　　　  出，上訴人主張係代墊款項尚無理由，說明同前。
　　　　　⓶其餘派報費用16萬4,700元均係兩造切割後卓澔數
　　　　　  學班系之支出，被上訴人雖辯稱應僅負擔1/4，然
　　　　　  此部分支出與來來大樓之交接與否無關，應認上訴
　　　　　  人此部分之主張有理由。
　　　　㉕網路線上補課系統16萬0,900元：
　　　　　此部分費用未據上訴人說明計算方式，且為兩造交接
          前中儒林補習班所支付，該時期尚有上訴人之班系在
          來來大樓共享資源，是此部分費用由被上訴人負擔1/
          4即4萬0,225元較為合理。
　　　　㉖學生上課點名系統11萬6,235元：
　　　　　⓵上課證11萬1,475元部分：
　　　　　  被上訴人以此部分費用並無記載支出之日期，原證
            附件二所附請款單及匯款委託書（參一審卷㈠第127
            頁）之金額與本項支出金額不符，難認有此項支出
            等語置辯。經核，被上訴人上開所辯，尚非無據，
            上訴人未能證明確有此部分支出、及實際支出數額
            ，難認此部分應由被上訴人負擔。
　　　　　⓶教學設備4,760元部分：
　　　　　  此部分為兩造交接前之設備支出，依系爭備忘錄及
　　　　　  契約書，此部分應由上訴人負擔。
　　　　㉗小結：上訴人得主張代墊之費用為581萬0,577元，逾
          此部分之請求則無理由。
　　⒍小結：上訴人依據備忘錄及契約書之約定，得請求被上訴
      人給付買賣價金1,690萬6,404元、學收款2,673萬9,777元
      (計算式：8,191,250＋12,908,239元＋5,640,288元＝26,739
      ,777)、代墊款581萬0,577元，以上合計4,968萬5,840元(
      計算式：16,906,404＋26,739,777＋5,810,577＝49,456,758
      )。
　　⒎上訴人依據系爭契約書⒍請求被上訴人給付違約金2,000萬
      元，有無理由：
　　　⑴契約書第六條約定「甲方(被上訴人)若有違約情事，除
        負民、刑事責任外，並依比例原則最高賠償乙方(上訴
        人)新台幣貳仟萬元整，以作懲罰性違約金」。則本件
        之違約金性質，應認係懲罰性之違約金。
　　　⑵按約定之違約金過高者，法院得減至相當之數額，民法
        第252條定有明文。查，關於買賣價金部分，兩造於備
        忘錄及契約第1條已約定「由98年原先乙方應給付甲方
        之未結帳之款項中直接扣除」；關於代墊款部分，上訴
        人本可直接以其留存之單據資料計算之後，向被上訴人
        請求。則本件被上訴人針對備忘錄及契約書之違約情節
        ，僅有未提供完整之學生名冊與收費明細供上訴人查核
        ，以計算可向被上訴人請求分配之學收款，即使99年7
        月1日以後之學收款相關資料，被上訴人於本件訴訟中
        已提出，然係上訴人起訴後始被動提出，仍屬違約。
　　　⑶又上訴人依據備忘錄及契約書之約定，可請求被上訴人
        給付之學收款總額為2,673萬9,777元，已如前述，占依
        系爭備忘錄及契約書可向被上訴人請求之總金額4,968
        萬5,840元之比例為53.82%(計算式：26,739,777÷49,68
        5,840×100%＝53.82%)。爰依契約書第6條之約定，按比
        例原則酌減為1,076萬4,000元(計算式：20,000,000×53
        .82%＝1,076萬4,000元)。
　　⒏上訴人依據消費借貸關係請求被上訴人返還借款870萬元，
      有無理由：
　　　⑴被上訴人確實透過上訴人出資捐贈嘉華高中870萬元，業
        據上訴人提出轉帳傳票為證，核與證人陳玉玲、鄭靜怡
        於原法院99年度重訴字第334號事件審理中證述之情節
        相符，被上訴人對此亦不爭執，此部分事實堪予認定。
　　　⑵被上訴人嗣後又將捐贈870萬元所相對取得之嘉華高中股
        份，與張鎮麟、魏宏泰簽定買賣契約，顯見該捐贈所得
        之股份確為被上訴人個人所有。而被上訴人復未能說明
        基於何種法律關係由上訴人出資870萬元而其取得嘉華
        高中之股份，則上訴人主張，被上訴人取得嘉華高中股
        份之捐贈款係向上訴人所借，應可採信。故上訴人依據
        消費借貸之法律關係請求被上訴人清償870萬元，自屬
        有據。
　　⒐總結：上訴人依據系爭契約書(備忘錄)及消費借貸法律關
      係得向被上訴人請求給付之款項合計為6,892萬0,758元【
      計算式：買賣價金1,690萬6,404元＋學收款2,673萬9,777
      元＋代墊款581萬0,577元＋違約金1,076萬4,000元＋借款870
      萬元＝6,892萬0,758元】。　　
　㈢又上訴人已將對被上訴人上開債權其中3,418萬元轉讓予張鎮
    麟、魏宏泰，有債權讓與契約書可證(一審卷㈠第137頁)，復
    為兩造所不爭執，經扣除後，上訴人得請求被上訴人給付之
    金額為3,474萬0,758元(計算式：68,920,758－34,180,000＝3
    4,740,758)。
　㈣被上訴人主張以上訴人積欠之學收款作為抵銷之部分：
　　⒈95年2月至97年6月期間：
　　　被上訴人固主張上訴人於此期間尚有應給付予伊之學收款
      分配款968萬1,906元未支付。惟此部分係屬舊臺中儒林補
      習班時期之學收款。茲新、舊臺中儒林補習班既為不同之
      權利主體，已如前述，則舊臺中儒林補習班縱有積欠被上
      訴人學收款未給付，亦與上訴人無關。被上訴人請求給付
      並主張抵銷，即屬無據。
　　⒉97年7月至98年1月期間：
　　　⑴上訴人主張伊收取之學收款總額為1,936萬5,200元，業
        據提出(97秋)高一數學班學生名冊、(97秋)高二數學班
        學生名冊為證(本院前審卷㈣第13～45頁)；而被上訴人固
        主張學收款總額應為1,984萬7,600元，惟並未舉證以實
        其說。本院審酌上訴人提出之學生名冊均詳載學生姓名
        、收費明細、日期及收據號碼，學生總人數逾千人，顯
        非臨訟杜撰，應可採信。自應以上訴人主張之金額為可
        採。
　　  ⑵被上訴人固主張，伊可直接分配其中50％，毋庸分擔開銷
        及費用。惟被上訴人並未能證明此期間之學收款毋庸扣
        除必要費用，則於計算被上訴人可分配之學收款，自仍
        應扣除必要費用。
　　　⑶上訴人主張此期間所支出之費用為1,421萬0,814元(不含
        97年5月23日借支款300萬元)，已據提出明細及相關單
        據為證（見本院前審卷㈣第46～315頁），惟被上訴人對
        其中部分支出有所爭執，茲分述如下：
　　　  ①被上訴人主張員工薪資（本院前審卷㈣第267頁）不知
          為何97年4月至6月之薪資僅以2分之1計算，7月至12
          月則以全額計算，上訴人則抗辯係因97年4月至6月與
          舊臺中儒林補習班各負擔二分之一。茲本院既已認定
          上訴人與所謂舊臺中儒林補習班非屬同一合夥團體，
          自應加以區分，此部分費用應予扣除，自無疑義。
　　　  ②被上訴人主張本院前審卷㈣第54～99頁之講義費152萬5,
          109元非屬被上訴人經營之中儒林補習班之支出，惟
          依上訴人提出之估價單及交貨明細單，均明載係供被
          上訴人使用之教材，自屬應扣除之費用，被上訴人此
          部分主張，應無理由。至被上訴人主張部分請款單、
          發票金額與支票金額不符，或有部分支票重複之情事
          ，然上訴人所提出之估價單或請款單及交貨明細，既
          已明確記載為被上訴人數學班系之相關講義或文宣支
          出，並提出相近時間付款支票為證，其付款金額亦未
          超過支票金額，堪信應屬支付該等講義及文宣之支出
          ，被上訴人復未提出其他證據證明上訴人並未支付該
          等講義及文宣費用，自應認此部分亦屬上訴人得扣除
          之費用。
        ③被上訴人就本院前審卷㈣第100～101頁之鐵門安裝費用
          ，雖與上訴人主張之金額不符，然上訴人主張之金額
          ，係就鐵門安裝費用5萬9,850元，加計搬運費後，依
          皇聖實業有限公司之估價單及發票所提6萬8,900元金
          額為主張，並無不符之處，被上訴人此部分主張，應
          有誤會。
        ④被上訴人主張本院前審卷㈣第112～122頁之工讀生費用
          應由上訴人支付，然查，兩造間就相關費用支出，既
          約定應由被上訴人支付，且依上訴人提出之支出明細
          ，復就各學科分別列計，顯然應由各學科分別支付，
          否則即無特予分列之必要，堪認此部分款項亦屬上訴
          人得扣除之費用。
        ⑤被上訴人主張本院前審卷㈣第123～128頁其中部分郵資
          非屬中儒林補習班之費用，然依上訴人提出此部分支
          出傳票之記載，均明確記載屬卓數郵資或數學郵資，
          堪認確屬被上訴人應負擔之費用，上訴人主張應予扣
          除，應屬有據。
        ⑥其餘部分，被上訴人本審並再未加以爭執，應堪認均
          屬上訴人得扣除之費用。
　　　⑷小結：　
　　　  上訴人主張應扣除之費用為1,421萬0,814元，應屬有據
        。而此段期間被上訴人所得分配之學收款之1/2為968萬
        2,600元（計算式：19,365,200元÷2＝9,682,600元），
        再扣除上開應由被上訴人負擔之費用1,421萬0,814元後
        為負數，即－452萬8,214元，應認被上訴人已無得向上
        訴人請求之學收分配款。
　　⒊98年2月至98年6月期間：
　　　被上訴人固主張此期間伊可分配之學收款為3,816萬0,610
      元，惟查：
　　　⑴就98年2月後之學收款分配比例，依系爭契約之約定，係
        由被上訴人給付上訴人每期收得學收款之50％，然因被
        上訴人請求之此期間之學收款，實際已由上訴人收取，
        而應認上訴人得向被上訴人請求其餘費用應由被上訴人
        負擔，是本件雖得認被上訴人得向上訴人請求分配收得
        之學收款，然分配比例仍應依該契約之約定，亦即被上
        訴人雖得請求學收款之50％，但仍應扣除其他費用，始
        為合理。
      ⑵另上訴人主張此一期間之總學收款為3,844萬1,310元，
        費用開銷為783萬2,553元，業據上訴人提出繳款明細及
        相關憑證為據（見本院前審卷㈣第316～448頁，其中316～
        366頁為總學收款；367～448頁為開銷），且該明細詳列
        學生姓名、班級、繳款日期、繳款金額；開銷憑證部分
        則有支出證明單，客戶簽收等細項，應有相當之憑信性
        ，應堪信為實在。
      ⑶小結：此一期間上訴人可請求分配之學收款應為11,388,
        102元（計算式：38,441,310÷2－7,832,553＝11,388,102
        ）。惟因前一期尚有拆帳不足額款項452萬8,214元應補
        足，則本期上訴人可請求之學收款應為685萬9,888元(
        計算式：11,388,102－4,528,214＝6,859,888)。
　　⒋98年7月1日至99年1月20日期間：
　　　⑴被上訴人固主張上訴人應給付之學收款為2,393萬8,080
        元，惟此期間之學收總額為3,644萬1,010元，業據上訴
        人提出繳款明細及相關憑證為據（見本院前審卷㈣第449
        ～507頁），且該明細詳列學生姓名、班級、繳款日期、
        繳款金額，應有相當之憑信性，應堪信為實在。
　　　⑵至於此期間之開銷部分，業於前開上訴人依據系爭備忘
        錄⒉、⒊請求被上訴人給付代墊之招生、講義、文宣費用
        中扣除，自不再重覆列計。
　　　⑶從而，被上訴人得請求給付此一期間之學收款為1,822萬
        0,505元(計算式：36,441,010÷2＝18,220,505)。
　　⒌基上：上訴人應給付被上訴人之學收款合計為2,508萬0,39
      3元(計算式：6,859,888＋18,220,505＝25,080,393)。
　㈤被上訴人主張以96年7月至99年6月間之合夥盈餘分配抵銷之
    部分：　　
　　⒈被上訴人請求之合夥盈餘分配款項，跨越新、舊臺中儒林
      補習班經營時期，惟新、舊臺中儒林補習班並非同一合夥
      團體，已如前述，縱舊臺中儒林補習班有積欠被上訴人合
      夥盈餘未分配，被上訴人亦不得請求上訴人給付，並於本
      件訴訟主張抵銷。
　　⒉另被上訴人雖主張新臺中儒林補習班亦積欠伊合夥盈未分
      配等語，惟查：
　　　⑴被上訴人就所主張之合夥盈餘，僅以105年11月22日之補
        呈證物狀(見本院前審卷㈤第177頁，證物見外放之牛皮
        紙袋)提出補習班收取學生繳費之帳戶明細為證，然只
        有收入，卻沒有支出(費用或其他成本)，自無從作為計
        算合夥盈餘之依據。
　　　⑵另關於補習班之營收分配，被上訴人自承，98年7月切割
        以前，是被上訴人拿全部實收學收款的50%，不負擔營
        運成本；98年7月切割之後，則改由上訴人收取全部實
        收學收款的50%，不負擔營運成本，地位互換等語(本審
        卷㈠第81頁反面)。換言之，兩造已就補習班營收之分配
        及營運成本之負擔，早已達成協議，顯然是以分配學收
        款之方式取代盈餘之分配甚明，則於兩造依上述原則分
        配學收款之後，自再無分配盈餘予被上訴人或其他合夥
        人之必要。況且，若補習班尚有盈餘未分派，何以雙方
        切割經營時所簽訂之備忘錄及契約書，完全沒有記載過
        往或日後之盈餘應如何分配，且其他合夥人亦未曾對上
        訴人主張分配盈餘之理。
　　　⑶至於系爭契約書第1條雖約定「(關於買賣價金)同意由民
        國98年原先乙方(上訴人)應給付甲方(被上訴人)之未結
        帳之款項中直接扣除」，參照上開說明，所稱「未結帳
        款」應為上訴人所積欠未給付被上訴人之學收款(即前
        述第㈣點之敘述)，而非合夥之盈餘分配甚明。從而，被
        上訴人請求上訴人給付合夥盈餘，並以之作為抵銷，即
        屬無據。
　㈥至於上訴人另主張，學收款之性質乃被上訴人擔任補習班教
    師之承攬報酬，應依民法第127條第7款，適用2年之短期時
    效，故超過2年之學收款，被上訴人不得主張抵銷等語。惟
    查，被上訴人於本件可請求上訴人給付之學收款，本質上應
    為被上訴人可請求之合夥盈餘分配，已如前述，自不應視為
    承攬人之報酬，而適用2年之短期時效，而應依民法第125條
    規定，適用一般15年之時效。況且，債之請求權雖經時效而
    消滅，如在時效未完成前，其債務已適於抵銷者，亦得為抵
    銷，民法第337條亦有明定。則被上訴人以其可分配之學收
    款與本件上訴人之請求互為抵銷，自為合法，附帶在此敘明
    。
　㈦基上，上訴人得請求之金額為3,474萬0,758元，而被上訴人
    得主張抵銷之金額為2,508萬0,393元，經扣除後，被上訴人
    尚應給付上訴人988萬9,447元(計算式：34,740,758－25,080
    ,393＝9,660,365)。
　㈧末按給付有確定期限者，債務人自期限屆滿時起，負遲延責
    任。給付無確定期限者，債務人於債權人得請求給付時，經
    其催告而未為給付，自受催告時起，負遲延責任。其經債權
    人起訴而送達訴狀，或依督促程序送達支付命令，或為其他
    相類之行為者，與催告有同一之效力。民法第229條第1、2
    項定有明文。再按遲延之債務，以支付金錢為標的者，債權
    人得請求依法定利率計算之遲延利息。而應付利息之債務，
    其利率未經約定，亦無法律可據者，週年利率為百分之5，
    民法第233條第1項本文、第203條亦有明定。經查，上訴人
    本件請求屬未定期限之給付，既經以書狀催告，上訴人於10
    0年4月26日收受(送達證書見一審卷㈠第161頁)，惟被上訴人
    迄今皆未給付，則依前揭規定，上訴人請求被上訴人自收受
    書狀繕本翌日即100年4月27日起加給按年息5%計算之遲延利
    息，為有理由，亦應予准許。　　　　
七、綜上所述，上訴人依系爭備忘錄、系爭契約及消費借貸之法
    律關係，請求被上訴人給付966萬0,365元，及自100年4月27
    日起，至清償日止，按年息5%計算之利息部分，為有理由，
    應予准許；逾此部分之請求，為無理由，不應准許。從而原
    審就上開應准許部分，為上訴人敗訴之判決，尚有未洽，上
    訴論旨指摘原判決此部分不當，求予廢棄改判，為有理由，
    爰由本院廢棄改判如主文第二項所示。至於上訴人之請求不
    應准許部分，原審為上訴人敗訴之判決，並駁回其假執行之
    聲請，經核並無不合，上訴意旨指摘原判決此部分不當，求
    予廢棄改判，為無理由，應駁回此部分之上訴。又上訴人勝
    訴部分，兩造均陳明願供擔保宣告准免假執行，經核均無不
    合，爰分別酌定相當擔保金額准許之。
八、本件事證已臻明確，兩造其餘之攻擊或防禦方法及所用之證
    據，經本院斟酌後，認為均不足以影響本判決之結果，爰不
    逐一論列，附此敘明。
九、據上論結，本件上訴為一部有理由、一部無理由，爰判決如
    主文。
中　　華　　民　　國　　111 　年　　1 　　月　　18　　日
                  民事第七庭    審判長法　官  王　銘
　　　　　　　　　　　      　　　　　法　官  唐敏寶
　　　　　　　　　　　      　　　　　法　官  高英賓
正本係照原本作成。
如不服本判決，應於收受送達後二十日內向本院提出上訴書狀，
其未表明上訴理由者，應於提出上訴後二十日內向本院補提理由
書狀（均須按他造當事人之人數附繕本）。因疫情而遲誤不變期
間，得向法院聲請回復原狀。
上訴時應提出委任律師或具有律師資格之人之委任狀。委任有律
師資格者，另應附具律師資格證書及釋明委任人與受任人有民事
訴訟法第四百六十六條之一第一項但書或第二項所定關係之釋明
文書影本。如委任律師提起上訴者，應一併繳納上訴裁判費。
                                      書記官  吳伊婷
　　　　　　　　　　　　　　　　　　　
中　　華　　民　　國　　111 　年　　1 　　月　　18　　日